臺灣高等法院高雄分院刑事判決　　　　　　　　　 九十三年度上訴字第五四０號
　　上　訴　人
　　即　被　告　乙○○
　　選任辯護人　林樹根律師
　　　　　　　　邱麗妃律師
　　　　　　　　莊雯琇律師　　　　　　　　　　　　　　　　　　?
右上訴人因強盜等案件，不服臺灣高雄地方法院九十三年度訴字第一一五號中華民國
九十三年四月十三日第一審判決（起訴案號：臺灣高雄地方法院檢察署九十二年度偵
字第二一一二六號），提起上訴，本院判決如左：
    主  文
原判決關於強盜、恐嚇取財及定應執行刑部分，均撤銷。
乙○○共同攜帶凶器、於夜間侵入有人居住之建築物，意圖為自己不法之所有，以強
暴、脅迫至使不能抗拒，而使他人交付其物，處有期徒刑柒年，扣案之改造手槍壹支
（槍枝管制編號0000000000號、含彈匣壹個）沒收。
其餘上訴駁回。
乙○○右開第二項所處之刑，與上訴駁回（非法寄藏改造槍枝）所處有期徒刑壹年肆
月，併科罰金新台幣陸萬元，扣案之改造手槍壹支（槍枝管制編號00000000
00號、含彈匣壹個）沒收。應執行有期徒刑捌年，併科罰金新台幣陸萬元，罰金如
易服勞役，以新台幣玖佰元即銀元參佰元折算壹日，扣案之改造手槍壹支（槍枝管制
編號0000000000號、含彈匣壹個）沒收。
    事  實
一、乙○○明知李全孝（同音、年籍住所不詳）於民國九十二年八月間某日下午九時
    三十分許，在高雄縣大寮鄉○○○路一九二號聖若瑟醫院旁斜坡委其藏放者，為
    仿ＦＮ廠半自動手槍製造之金屬玩具手槍換裝土造金屬槍管改造而成、可發射子
    彈具有殺傷力之改造手槍一支（含彈匣一個，槍枝管制編號：00000000
    00號）及直徑八點五ｍｍ金屬彈頭組合而成之無殺傷力改造子彈四顆（一顆為
    乙○○擊發，另三顆送驗並試射一顆鑑驗結果並無殺傷力），竟未經許可，受寄
    藏放於其位在高雄縣鳳山市○○街一五一號四樓之租處內。乙○○在寄藏上開槍
    彈期間另行起意，持上開槍彈，與真實年籍姓名不詳綽號「建良」之成年男子共
    同基於意圖為自己不法所有之犯意聯絡，於九十二年九月二日晚上八時五十分許
    ，由「建良」騎乘未懸掛車牌之輕型機車後載乙○○，前往乙○○約一年前所任
    職由甲○○經營位於高雄縣鳳山市○○路九十七之二號有人居住之五豐貨運行，
    於九十二年九月二日晚上八時五十七分許，乙○○與「建良」抵達上址，由「建
    良」在外把風，乙○○頭戴半罩式安全帽，右手持前開槍彈，於九十二年九月二
    日晚上八時五十七分五十二秒進入上開有人居住貨運行Ａ棟建築物，旋即向甲○
    ○右上方對空鳴槍，並要求甲○○交出錢財，以此強暴之方式，至使甲○○不能
    抗拒，而將其所有皮包一只交付予乙○○，乙○○隨即取走皮包內現金新台幣（
    下同）一萬二千五百元，並當場接續脅迫甲○○於翌日須再交出十萬元否則將對
    之不利等語，至使甲○○不能抗拒而應允之。乙○○離開後即將所得一萬二千五
    百元贓款與「建良」朋分，乙○○分得六千五百元，其餘六千元分歸「建良」者
    。乙○○接續復於九十二年九月三日下午九時三十二分零一秒，以行動電話00
    00000000號撥打甲○○所使用0000000000號，告知將十萬元
    帶至高雄縣鳳山市○○路九十號高旗工家學校校門口向外丟包，並稱：「如果撿
    錢之人被抓，要小心一點」等語，再推由「建良」至指示地點取款，甲○○依約
    攜帶上開款項出門後，因不甘平白損失，遂未依照乙○○之指示地點丟包，而將
    上開款項丟棄於高雄縣鳳山市○○路路旁竹林空地，並通知員警前往取款，乙○
    ○與「建良」遂未接續取得上開十萬元款項。嗣警方於九十二年十月十六日下午
    五時五十分許，在高雄縣鳳山市○○街一五一號四樓循線查獲乙○○，並在上址
    扣得上開可發射子彈具有殺傷力之改造手槍一支（含彈匣一個，槍枝管制編號：
    0000000000號）及無殺傷力改造子彈三顆（其中試射一顆結果並無殺
    傷力）。
二、案經甲○○訴請高雄縣警察局鳳山分局報告臺灣高雄地方法院檢察署檢察官偵查
    起訴。
    理  由
壹、關於寄藏可發射子彈具有殺傷力之改造手槍部分：
一、訊據上訴人即被告乙○○（下稱被告）對其未經許可，於右揭時、地非法寄藏李
    全孝所有仿ＦＮ廠半自動手槍製造之金屬玩具手槍換裝土造金屬槍管改造而成、
    可發射子彈具有殺傷力之改造手槍一支之事實，迭於警偵訊、原審及本院審理時
    均坦承不諱，並有上開可發射子彈具有殺傷力之改造手槍一枝（含彈匣一個）扣
    案可憑。
二、前開被告所寄藏之上開改造手槍一枝，經內政部警政署刑事警察局鑑定結果：「
    一、送驗改造手槍壹枝（槍枝管制編號為0000000000號），認仿ＦＮ
    廠半自動手槍製造之金屬玩具手槍換裝土造金屬槍管改造而成機械性能良好，可
    擊發適用之子彈，認具有殺傷力」，有該局九十二年十二月十二日刑鑑字第０九
    二０二一一二五一號鑑驗通知書一份在卷可稽（參見偵查卷第四十二頁）。被告
    上開自白與事實相符，堪信為真實。是以，被告乙○○未經許可，非法寄藏可發
    射子彈具有殺傷力之改造手槍之犯行堪以認定。
三、按槍砲彈藥刀械管制條例第十一條第一項所稱「其他可發射金屬或子彈具有殺傷
    力之各式槍砲」，泛指該條例第四條第一項第一款列舉以外，其他可發射金屬或
    子彈具殺傷力之槍砲而言，而扣案之上開改造手槍係由玩具手槍改造而成，已如
    前述，是核被告未經許可寄藏上揭改造手槍，係犯槍砲彈藥刀械管制條例第十一
    條第四項未經許可寄藏其他可發射子彈具殺傷力之改造手槍罪。公訴人認被告涉
    犯同法條之持有改造手槍罪，核與被告於警訊中所述有所未合，惟此部分與論罪
    科刑適用之法條同一，無庸變更起訴法條，併此敘明。又被告遭警查獲後，固有
    向警方自白非法寄藏改造手槍，並供出來源係「李全孝」者寄放等情，惟「李全
    孝」年籍住所不明，且迄今警方並未因而查獲「李全孝」移送法辦情事，有台灣
    高等法院被告「李全孝」全國前案紀錄表可按（見本院卷第四七頁），自與同條
    例第十八條第四項減輕或免除其刑需「因而查獲」要件有間，自無援引減輕其刑
    餘地，被告辯護人主張應依本條文減輕其刑云云，容有誤會。另請求傳訊承辦警
    員饒榮賢用以證明有無查獲「李全孝」其人一節，因「李全孝」年籍不明，迄今
    未查獲，已如前述，自無傳訊證人到庭之必要。
四、原審就被告非法持有改造手槍部分，因而適用槍砲彈藥刀械管制條例第十一條第
    四項，刑法第十一條前段、第四十二條第二項、第三十八條第一項第一款，罰金
    罰鍰提高標準條例第二條，現行法規所定貨幣單位折算新台幣條例第二條之規定
    ，並審酌被告無故寄藏具殺傷力之手槍之犯罪動機、目的，所為對社會治安影響
    ，犯後坦承犯行，尚具悔意等一切情狀，爰量處有期徒刑一年四月，併科罰金新
    台幣六萬元，並就罰金部分諭知易服勞役之折算標準，以資懲儆；且說明扣案之
    上揭改造手槍一支（含彈匣一個），經鑑定有殺傷力，已如前述，為違禁物，應
    依刑法第三十八條第一項第一款之規定，宣告沒收之；至於扣案子彈三發，經試
    射一顆認無殺傷力，有上開刑事警察局鑑驗通知書在卷可憑，自非屬於違禁物，
    又上開子彈係被告替他人寄藏，亦非被告所有，自不得依刑法第三十八條第一項
    第一、二款規定宣告沒收。經核原判決此部份認事用法均無不合，量刑亦屬妥適
    ，被告上訴意旨，認量刑過重，指摘原判決此部份不當，並無理由，應予駁回。
貳、關於持改造手槍夜間強盜（恐嚇）部分：
一、訊據被告就右揭與綽號「建良」之人，由其持上開改造手槍一枝及無殺傷力改造
    子彈，共乘機車於夜間前往被害人甲○○所開設之貨運行，由其持上開改造手槍
    入內對空鳴槍，並取得一萬二千五百元後，當場再向甲○○要求明天再交付十萬
    元，經甲○○同意，始與「建良」者相偕離去，二人朋分該一萬二千五百元款項
    ，由其分得六千五百元之事實，坦承不諱，雖否認強盜犯行，辯稱，伊以前受被
    害人甲○○僱用，因工作駕車發生車禍，甲○○竟不聞問，伊是要向甲○○索討
    工作受傷期間薪資及療傷費用共十幾萬元，上開一萬二千五百元及隔日另一筆十
    萬元係被害人甲○○所積欠之薪資及療傷費用，亦係被害人甲○○自願拿出皮包
    ，及主動表示明天要再給十萬元，其並無不法所有之意圖等語。惟查：
（一）被告乙○○於警訊中坦承係因不滿受僱於被害人甲○○期間遭受刻薄待遇，又
      常遭甲○○以三字經辱罵，且其於送貨途中毀損貨車之損害，甲○○亦找人向
      其索賠，因不滿想要報復而開槍等語（參見警卷第七頁），被告未提及甲○○
      有積欠其薪資及療傷費用之情形，而證人即被害人甲○○於原審審理亦到庭證
      述被告於九十一年六月至同年十一月期間受僱五豐貨運行，並未積欠被告薪資
      ，而案發當時被告持槍進入貨運行亦未提及積欠薪資之事，僅要求把錢拿出來
      而已等語（參見原審審理卷第六十八頁至第七十頁），被告對於證人甲○○上
      開證述亦不否認（參見原審審理卷第七十八頁），且於本院中坦承當場忘記口
      頭向甲○○表示索取十餘萬元薪資及療傷費用等語（見本院卷第二九頁），足
      認被告前往案發地點應非為向甲○○追討薪資及療傷費用。另參以被告離職之
      日迄案發時點已逾十個月，被告均未向甲○○追討所謂「積欠薪資或療傷費用
      」，被告對此並不否認，並且被告夥同「建良」之人至被害人所開設之貨運行
      ，被告頭戴半罩式安全帽，以右手持槍進入貨運行，有案發當日監視錄影機翻
      攝之照片一幀附卷足憑（參見原審審理卷第九十一頁），若被告僅係單純追討
      薪資及療傷費用，何以夥同他人且頭戴半罩安全帽並攜帶槍彈進入貨運行，並
      進而朝甲○○右上方鳴槍，要求甲○○將錢財交出來，絲毫未提積欠薪資、療
      傷費用之事，並將甲○○所交付款項一萬二千五百元部分由二人朋分，顯非一
      般追討薪資及療傷費用之常態，被告辯稱當時係要向甲○○追討積欠薪資及療
      傷費用，並無不法所有意圖云云，顯非可採。
（二）被告持改造手槍鳴槍作案，致被害人甲○○不能抗拒而交付皮包，遭強盜一萬
      二千五百元後，被告當場緊接要求甲○○準備十萬元，於翌日以電話聯絡交付
      事宜，否則將對其不利等語脅迫，至甲○○不能抗拒應允等情，業據證人甲○
      ○於偵訊及原審審理時證述綦詳（參見偵查卷第二十一頁、原審審理卷第七十
      頁），顯見被害人甲○○交付內有一萬二千五百元之皮包後，再應允次日交付
      十萬元，同係當場在被告持槍不能抗拒強暴脅迫情況下無疑，被告在強盜繼續
      行為過程中，所為命被害人交付內有一萬二千五百元皮包及次日再交付十萬元
      犯行，應僅係單純一強盜犯行。而被告確於次日即九十二年九月三日下午九時
      三十二分零一秒以其使用之行動電話0000000000號撥打甲○○所使
      用0000000000號，並告知甲○○將十萬元帶至高雄縣鳳山市○○路
      九十號高旗工家學校校門口向外丟包，並稱：「如果撿錢之人被抓，要小心一
      點」，再請「建良」至指示地點取款之事實，業據被告於偵查中自白（參見偵
      查卷第三十頁及第三十一頁），復有被告所使用行動電話000000000
      0號通聯紀錄一份在卷可查（參見警卷第三十二頁），至於被告另辯稱該十萬
      元係甲○○積欠被告之薪資及療傷費用，惟此點已如同前述，證人甲○○否認
      有積欠被告薪資及療傷費用，且於客觀行為上亦顯示被告未有追討薪資及療傷
      費用之行為，足認被告上開所辯，應屬卸責之詞，不足採信。此外，證人甲○
      ○於原審審理時亦證述後來因不甘損失而未依照被告所指示之地點將十萬元丟
      出窗外，反而將十萬元丟棄在高雄縣鳳山市○○路路旁空地竹林中，後來通知
      警方尋回等語，故被告與「建良」二人因此並未取得該十萬元。
（三）此外，證人甲○○於偵查中及原審審理時亦證述遭被告開槍後，已無法抗拒，
      而將其所有內有現金之皮包交給被告，被告把皮包內現金拿走之後，馬上又要
      其叫人把錢拿來，其回稱多少，被告說十萬，明天給他，否則將對其不利等語
      （參見偵查卷第二十一頁及原審審理卷第九十五頁），參以被告自白確有開槍
      之行為，復有甲○○所屬貨運行遭槍擊之照片二幀（參見偵查卷第三十四頁）
      及扣案上開槍彈可資佐證，足認被害人甲○○顯係受被告持槍鳴槍強暴及接續
      脅迫，而不能抗拒始交付內有現金皮包財物及答應明天再給付十萬元，被告辯
      稱係甲○○自願交付皮包及自願再付十萬元等語，顯係卸責之詞。被告與「建
      良」二人持改造手槍強暴、脅迫甲○○至不能抗拒而交付財物之強盜犯行，洵
      堪認定。
二、查上開改造槍枝具殺傷力，已如前述，客觀上對人體具有行兇之危險性，自屬凶
    器。被告與「建良」者持有上開寄藏改造槍枝，推由被告持該槍於夜間侵入有人
    居住之被害人建築物，旋向被害人右上方對空鳴槍施強暴，至使被害人不能抗拒
    ，而交付內有現金一萬二千五百元皮包後，當場緊接脅迫甲○○準備十萬元，於
    翌日以電話聯絡交付事宜，否則將對其不利，亦至甲○○不能抗拒應允，被告強
    盜財物部分，其犯強盜罪，而有刑法第三百二十一條第一項第一款、第三款情形
    ，核係犯刑法第三百三十條第一項之攜帶兇器於夜間侵入有人居住之建築物以強
    暴、脅迫至使不能抗拒而使他人交付其物罪。被告基於單一強盜犯意持改造手槍
    對空鳴槍施暴，至被害人不能抗拒而交付內有現金一萬二千五百元皮包後，當場
    接續脅迫被害人準備十萬元，於翌日以電話聯絡交付事宜，否則將對其不利，致
    被害人不能抗拒應允，被告在強盜繼續行為過程中，所為命被害人交付內有一萬
    二千五百元皮包及次日再交付十萬元未得逞犯行，應僅係單純一加重強盜犯行。
    至被告為取得強盜被害人交付之十萬元，於次日接續向被害人指示將錢帶至何處
    丟包，及稱：「如果撿錢之人被抓，要小心一點」，核屬強盜犯行之接續行為，
    不另論罪。原審到庭檢察官認被告持槍以脅迫方式要脅被害人次日再行交付十萬
    元部分，另犯刑法第三百四十六條第二項之恐嚇取財未遂罪，容有未洽，此部份
    被告恐嚇取財未遂犯罪不能證明，因此部分與前開加重強盜部分係實質上一罪，
    自毋庸另為無罪之諭知。被告與「建良」就上開加重強盜犯行，有犯意之聯絡及
    行為之分擔，為共同正犯。另按寄藏槍枝子彈之初，並無以之犯罪之意思，係嗣
    後始起意執持該槍、彈另犯他罪，自應以所犯製造或寄藏槍、彈罪與另犯之他罪
    併合處罰，方為適法，最高法院八十八年度台上字第三九七號判決意旨可資參照
    。本件被告於寄藏扣案改造手槍之時，並無持以犯強盜案件之意，業據被告於警
    訊及本院中供承甚明，依上開最高法院判決意旨，被告所犯刑法第三百三十條第
    一項加重強盜罪及槍砲彈藥刀械管制條例第十一條第四項寄藏可發射子彈具有殺
    傷力之改造手槍罪（即上開上訴駁回部分），自不得認有牽連犯關係，公訴人認
    被告上開所犯二罪間有牽連犯之裁判上一罪關係，容有誤會。被告所犯上開二罪
    ，犯意各別，行為互異，應分論併罰。
三、原審就被告加重強盜部分予以論罪科刑，固非無見，惟查被告持槍並鳴槍向被害
    人取得現金一萬二千五百元得逞及當場脅迫另行交付十萬元未得逞部分，所為僅
    成立加重強盜一罪，並不另成立恐嚇取財未遂罪，已如前述，原判決認被告除成
    立加重強盜罪外，另成立恐嚇取財未遂罪，容有未洽。被告上訴意旨，認僅成立
    強制罪，指摘原判決不當，雖無理由，但原判決既有上開可議，自應由本院將原
    判決關於強盜、恐嚇取財及定執行刑部分撤銷，審酌被告持槍強盜犯罪之動機、
    目的，造成被害人之身心莫大恐懼，及對社會治安影響甚鉅，惟念被告尚未以槍
    彈傷及被害人，且犯後坦承部分犯行，並已與被害人和解，有和解書可按，尚具
    悔意，被害人於原審當庭表明願給被告自新之機會等一切情狀，爰從寬量處如主
    文第二項所示之刑，並與上訴駁回（寄藏改造手槍部分）所處之刑，定其應執行
    之刑如主文第四項所示。扣案之上揭改造手槍一支（含彈匣一個），經鑑定有殺
    傷力，已如前述，為違禁物，應依刑法第三十八條第一項第一款之規定，宣告沒
    收之；至於扣案子彈三發，經試射一顆認無殺傷力，有上開刑事警察局鑑驗通知
    書在卷可憑，自非屬於違禁物，又上開子彈係被告替他人寄藏，亦非被告所有，
    自不得依刑法第三十八條第一項第一、二款規定宣告沒收，附此敘明。
據上論結，應依刑事訴訟法第三百六十八條、第三百六十九條第一項前段、第三百六
十四條、第二百九十九條第一項前段，刑法第二十八條、刑法第三百三十條第一項、
第五十一條第五款、第三十八條第一項第一款、第四十二條第二項，罰金罰鍰提高標
準條例第二條，現行法規所定貨幣單位折算新台幣條例第二條，判決如主文。
本案經檢察官張金塗到庭執行職務。
中      華      民      國    九十三    年      八      月    十二      日
                      臺灣高等法院高雄分院刑事第七庭
                                  審判長法官  李春昌
                                        法官  黃憲文
                                        法官  莊飛宗
右正本證明與原本無異。
如不服本判決應於收受本判決後十日內向本院提出上訴書狀，其未述上訴理由者，
並得於提起上訴後十日內向本院補提理由書狀（均須按他造當事人之人數附繕本)「
切勿逕送上級法院」。
                                      書記官  葉淑華
中      華      民      國    九十三      年     八      月     十三    日
附錄本件判決論罪科刑法條：
槍砲彈藥刀械管制條例第十一條
未經許可，製造、販賣或運輸第四條第一項第一款所稱其他可發射金屬或
子彈具有殺傷力之各式槍砲者，處五年以上有期徒刑，併科新臺幣一千萬
元以下罰金。
未經許可，轉讓、出租或出借前項所列槍砲者，處三年以上十年以下有期
徒刑，併科新臺幣七百萬元以下罰金。
意圖供自己或他人犯罪之用，而犯前二項之罪者，處無期徒刑或七年以上
有期徒刑，併科新臺幣一千萬元以下罰金。
未經許可，持有、寄藏或意圖販賣而陳列第一項所列槍砲者，處一年以上
七年以下有期徒刑，併科新臺幣七百萬元以下罰金。
第一項至第三項之未遂犯罰之。
中華民國刑法第三百三十條
犯強盜罪而有第三百二十一條第一項各款情形之一者，處七年以上有期徒
刑。
前項之未遂犯罰之。
